【裁判字號】    90,訴,159
【裁判日期】    900621
【裁判案由】    給付管理費
【裁判全文】
臺灣板橋地方法院民事判決  九十年度訴字第一五九號
    原            告  鳳翔花園廣場公寓大廈管理委員會
    法 定 代  理  人  黃偉民.
    被            告  甲○○
                      乙○○
    右一人訴訟代理人  李正宗
    被            告  丁○○
                      丙○○○.
    右二人訴訟代理人  李鍚標
右當事人間請求給付管理費事件，本院判決如左：
    主      文
被告甲○○應給付原告新臺幣肆拾玖萬壹仟佰伍拾壹元，及其中新臺幣拾萬伍
仟佰陸拾柒元部分自民國八十九年七月六日起、另新臺幣壹拾伍萬伍仟玖佰捌拾肆
元部分自民國八十九年十二月二十七日起，均至清償日止按週年利率百分之十計算之
利息；並應自民國八十九年十二月五日起按月給付原告新臺幣萬壹仟壹佰玖拾陸元
，如遲延給付，應加計應給付翌日起至清償日按年息百分之十計算之利息。
被告乙○○應給付原告新臺幣壹拾萬零玖佰伍拾貳元，及其中新臺幣捌萬玖仟佰
捌拾元部分自民國八十九年七月六日起、另新臺幣肆萬壹仟伍佰柒拾貳元部分自民國
八十九年十二月二十七日起，均至清償日止按週年利率百分之十計算之利息；並應自
民國八十九年十二月五日起按月給付原告新臺幣捌仟佰肆拾元，如遲延給付，應加
計應給付翌日起至清償日按年息百分之十計算之利息。
被告丁○○應給付原告新臺幣壹拾萬零玖佰伍拾貳元，及其中新臺幣捌萬玖仟佰
捌拾元部分自民國八十九年七月六日起、另新臺幣肆萬壹仟伍佰柒拾貳元部分自民國
八十九年十二月二十七日起，均至清償日止按週年利率百分之十計算之利息；並應自
民國八十九年十二月五日起按月給付原告新臺幣捌仟佰肆拾元，如遲延給付，應加
計應給付翌日起至清償日按年息百分之十計算之利息。
被告丙○○○應給付原告新臺幣壹拾萬零玖佰伍拾貳元，及其中新臺幣捌萬玖仟
佰捌拾元部分自民國八十九年七月六日起、另新臺幣肆萬壹仟伍佰柒拾貳元部分自民
國八十九年十二月二十七日起，均至清償日止按週年利率百分之十計算之利息；並應
自民國八十九年十二月五日起按月給付原告新臺幣捌仟佰肆拾元，如遲延給付，應
加計應給付翌日起至清償日按年息百分之十計算之利息。
訴訟費用由被告甲○○負擔七分之四，餘由被告乙○○、丁○○、丙○○○各負擔七
分之一。
本判決第一項於原告以新臺幣壹拾伍萬元為被告甲○○提供擔保後，得為假執行。
本判決第二項於原告以新臺幣肆萬元為被告乙○○提供擔保後，得為假執行。
本判決第三項於原告以新臺幣肆萬元為被告丁○○提供擔保後，得為假執行。
本判決第四項於原告以新臺幣肆萬元為被告丙○○○提供擔保後，得為假執行。
    事      實
甲、原告方面：
一、聲明：
  （一）被告甲○○應給付原告新台幣（以下同）四十九萬一千三百五十一元，及其
        中三十三萬五千三百六十七元部分自八十九年七月六日起，十五萬五千九百
        八十四元部分自本起訴狀繕本送達被告翌日起，均至清償日止按年息百分之
        十計算之利息。
  （二）被告乙○○、丁○○、丙○○○應各給付原告十三萬零九百五十二元，及其
        中八萬九千三百八十元部分自八十九年七月六日起，四萬一千五百七十二元
        部分自本起訴狀繕本送達被告翌日起，均至清償日止，按年息百分之十計算
        之利息。
  （三）被告甲○○應自八十九年十二月五日起按月給付原告三萬一千一百九十六元
        ，如未按時給付，應自翌日起至清償日止加計按年息百分之十計算之利息；
        被告乙○○、丁○○、丙○○○應各自八十九年十二月五日起按月給付原告
        八千三百四十元，如未按時給付，應各自翌日起至清償日止，加計按年息百
        分之十計算之利息。
  （四）原告願供擔保，請准宣告假執行
二、陳述：
  （一）緣被告甲○○、乙○○、丁○○、丙○○○為鳳翔花園廣場大廈一、二樓商
        場之區分所有權人，依鳳翔廣場公寓大廈規約第十條規定，為充裕共用部分
        等在管理上必要之經費，區分所有權人應遵照區分所有權人會議議決之規定
        向管理委員會繳納管理費，逾期不繳者，應加付百分之十計算之遲延利息；
        一及二樓商場管理費之費率及繳交方式，由管委會（即原告）依其所有權狀
        比例（含公設面積）與商場另協議訂定之（原證一號）。依原告與商場區分
        所有權人於八十九年六月二十日之協議決議商場未營業時期每坪收管理費新
        台幣五十元，以六個月為期限，期限後依管委會決議公告為準每坪為八十元
        ，最後繳款期限為八十九年七月五日，有會議記錄為憑（原證二號），管理
        費繳費日自八十八年六月一日開始，迄今為止被告甲○○共積欠管理費四九
        一、三五一元，乙○○共積欠管理費一三０、九五二元，丁○○共積欠管理
        費一三０、九五二元，丙○○○共積欠管理費一三０、九五二元（均詳計算
        表），原告曾以存證信函催告（原證三號），被告等均置之不理，原告爰特
        提起本訴，請求被告繳納積欠之管理費及遲延利息。
  （二）按公寓大廈共用部分、約定共用部分之管理、維護費用，區分所有權人會議
        或規約另有規定者，從其規定，公寓大廈管理條例第十條第三項定有明文。
        本件鳳翔花園廣場公寓大廈係商場與住宅合一，依八十八年元月十七日第一
        次區分所有權人會議決議，管理費之收取，住戶每坪五十元，一、二樓商場
        每坪八十元，未營業時期，暫收每坪五十元，以六個月為限，期限從依管委
        會決議公告為準每坪八十元，有鳳翔花園廣場公寓大廈管理委員會向蘆洲市
        公所報備資料可憑。
  （三）另原告於八十九年元月二十日召開管理委員會，邀集被告等商場區分所有權
        人召開會議，協議商場部分自八十八年元月起每坪五十元，八十八年十二月
        以後每坪八十元，並有會議記錄為證（證物二）。且管理委員會確實有跟住
        戶達成協議，一、二樓每一坪收八十元。
  （四）以使用者付費原則，原告依商場進駐及生鮮超市經營，造成公共用電增加及
        機電設備維修費用增加加以分析，商場管理費每坪為九十八元（證物四），
        比區分所有權人決議之費用尚超出十八元，故原告請求被告依每坪八十元繳
        納管理費並未超收，並無不合理之處。
  （五）此外，其他承租商場營業之「福客多」係按每坪八十元繳費（證物五）。因
        為被告沒有營業，所以其他住戶才將機車放在騎樓，如果被告要營業，可以
        跟管委會講，通知住戶不要停放。
三、證據：提出被告應繳管理費計算表、公寓大廈規約、鳳翔花園廣場管委會暨商場
    各地主會議記錄、蘆洲郵局八十九年七月十一日第六八三號存證信函、第二屆管
    理委員會會議記錄、公共用電統計分析說明、機電設備維修統計分析說明、九十
    年一月份經費收支明細表、管理費收據單等影本為證據。
乙、被告方面：
一、聲明：駁回原告之訴及假執行之聲請。
二、陳述：
  （一）被告甲○○部分：商場跟住家有區分，伊等之公設都在中庭，一般住家收一
        坪五十元，卻跟被告收一坪八十元。現在保全及清潔根本沒有做，機車到處
        停放在騎樓，一樓根本無法做生意，公設部分也不讓被告使用，外牆不准釘
        ，被告各自有水塔、電表，沒有用到大樓的設施，不應要被告負擔比較高的
        費用。機車的問題，已經跟主委講過，但主委說那是個別住戶的問題。並提
        出照片為證據。
  （二）被告乙○○部分：除與甲○○相同外，並稱樓上一坪收五十元，一、二樓要
        收八十元，有跟管委會協調過，但沒有下文。
  （三）被告丁○○、丙○○○部分：被告等有向管委會反應過，一坪收八十元顯然
        沒有道理，但是管委會並未答覆，就直接起訴，而且依照規約，要跟被告協
        商收費標準。而六月二十日雖有開會，但並沒有對管理費部分達成協議，當
        初是講招牌的事情。而且是因為現在住戶大部分進住，所以公共電費才增加
        。
丙、本院依聲請向台北縣蘆洲市公所調取「鳳翔花園廣場公寓大廈管理委員會」報備
    資料。
    理      由
一、本件原告主張其為鳳翔花園廣場公寓大廈區分所有權人所成立，並報經主管機關
    台北縣蘆洲市公所核備之公寓大廈管理委員會，而被告甲○○、乙○○、丁○○
    、丙○○○等人為鳳翔花園廣場公寓大廈之區分所有權人等事實，為兩造所不爭
    執，並有台北縣蘆洲市公所九十年四月二十七日北縣蘆工字第九○一○八八二八
    號函檢送之八十八年六月八日北縣蘆工字第八八一一一五一四號函核備之鳳翔花
    園廣場公寓大廈管理委員會報備資料（八十八年五月十九日蘆鳳八八管函字第○○一號申請報備書報備）及區分所有權人名冊等影本在卷可稽，則原告此部分之
    主張，自堪信為真實。
二、本件原告又主張鳳翔花園廣場公寓大廈係商場與住宅合一，依八十八年一月十七
    日第一次區分所有權人會議決議，管理費之收取，住戶每坪五十元，一、二樓商
    場每坪八十元，未營業時期，暫收每坪五十元，以六個月為限，期限從依管委會
    決議公告為準每坪八十元，有鳳翔花園廣場公寓大廈管理委員會向蘆洲市公所報
    備資料可憑，被告等自應依照公寓大廈管理條例第十條第三項之規定，繳交管理
    費用；惟被告等則以對於一、二樓商場部分之區分所有權人課以與其他樓層住戶
    不相同之管理費並不合理，且並未與商場之所有權人協調，且住戶將機車停放在
    一樓騎樓，使其無法營業等語資為抗辯。經查，依照公寓大廈管理條例第十條第
    二項、第三項規定：「共用部分、約定共用部分之修繕、管理、維護，由管理負
    責人或管理委員會為之，其費用由公共基金支付或由區分所有權人按其共有之應
    有部分比例分擔之，但修繕費係因可歸責於區分所有權人之事由所致者，由該區
    分所有權人負擔。」、「前項共用部分、約定共用部分之管理、維護費用，區分
    所有權人會議或規約另有規定者從其規定。」，本件原告乃鳳翔花園廣場公寓大
    廈區分所有權人所成立並經報備之管理委員會，關於鳳翔花園廣場公寓大廈之管
    理、維護費用之收取，業經鳳翔花園廣場公寓大廈區分所有權人於八十八年一月
    十七日所召開之第一次會議決議：「本社區管理費為達收支平衡，住戶每坪五十
    元，一、二樓商場每坪八十元，未營業時期，暫收每坪五十元，以六個月為限，
    期限後依管委會決議公告為準，每坪八十元，管理費收費標準如須調整時，由管
    委會提報區分所有權人開會議決。」，此有前揭台北縣蘆洲市公所檢送之鳳翔花
    園廣場公寓大廈管理委員會報備資料內之「鳳翔花園廣場公寓大廈（社區）區分
    所有權人第一次會議會議記錄」在卷可稽，可見原告關於該公寓大廈之管理費收
    取標準為樓上住戶每坪五十元計算，一、二樓商場部分則為每坪八十元，但如未
    營業者，半年期間內可以每坪五十元計算等事實，應為可採；至於被告等抗辯收
    費標準並未與一、二樓商場所有權人協調一節，因法律並無應與區分所有權人協
    調始能決定收取標準之規定，其此部分之抗辯並無可採，且其所舉於八十九年六
    月二十日開會協調，並未就收費標準達成協調一節，因管理費收取標準並無須與
    區分所有權人協調，已如前述，且依照該八十九年六月二十日之會議記錄所載，
    亦作成與前述第一次區分所有權人會議相同內容之決議，被告此部分之抗辯，亦
    非可採，從而，原告請求被告等應按照公寓大廈規約之規定，繳交管理費，應屬
    可採。
三、又查，原告主張被告甲○○所有之建物面積為三八九．九六坪，被告乙○○部分
    為一○三．九三坪，丁○○部分為一○三．九三坪，丙○○○部分為一○三．九
    三坪，且被告等四人均未繳交管理費等事實，亦為被告等所不爭執，則原告請求
    被告等繳納欠繳之管理費即為有理由（詳如原告所提計算表所示），應予准許；
    另原告請求被告等應按月繳付管理費部分，亦屬有理由，應併予准許；至於原告
    主張依照由區分所有權人通過之規約第十條第五款所規定：「區分所有權人若在
    規定之日期前未繳納應繳金額時，管理委員會應向該區分所有權人另外收取遲延
    利息，以未繳金額之年息一○％計算。」之計算方式，分別自到期日翌日即八十
    九年七月六日及起訴狀送達翌日即八十九年十二月二十七日（因無送達回證可為
    憑證，故以被告等於八十九年十二月二十六日至本院三重簡易庭調解視為其知悉
    本件原告起訴之日）起算計算遲延利息，亦為有理由，應一併准許之。
四、假執行之宣告：原告陳明願供擔保以代釋明聲請宣告假執行，核與法律規定相符
    ，爰酌定相當擔保金額，准予假執行。
五、本件事證已臻明確，兩造其餘主張及攻擊防禦方法與證據，經本院斟酌後，與本
    件判決結果已不生影響，故不一一論列，附此敘明。
六、結論：本件原告之訴為有理由，依民事訴訟法第七十八條、第三百九十條第二項
    ，判決如主文。
中      華      民      國     九十     年      六      月    二十一    日
                                臺灣板橋地方法院民事第一庭
~B法      官  許瑞東
右正本證明與原本無異。
如不服本判決，應於判決送達後廿日內，向本院提出上訴狀。
中      華      民      國     九十     年      六      月    二十一    日
~B法院書記官  許慧禎


司法院資訊處製作；財團法人民間司法改革基金會備份。
